【裁判字號】    99,聲,94
【裁判日期】    990226
【裁判案由】    選任臨時管理人
【裁判全文】
臺灣桃園地方法院民事裁定                99年度聲字第94號
聲  請  人  永琦資產管理股份有限公司
法定代理人  丙○○
代  理  人  甲○○
相  對  人  皇統科技股份有限公司
上列聲請人請求選任臨時管理人事件，本院裁定如下：
    主    文
聲請駁回。
聲請程序費用新臺幣壹仟元由聲請人負擔。
    理    由
一、本件聲請意旨略以：相對人皇統科技股份有限公司（下稱皇
    統科技公司）之董監事因任期屆滿，經主管機關即經濟部商
    業司限期於民國98年3 月31日前完成改選，惟其迄今仍未進
    行改選，進而原董監事已於98年4 月1 日當然解任。查聲請
    人與第三人羅立德等7 人間分割共有物事件，經鈞院98年度
    桃簡字第852 號（以下簡稱系爭分割共有物事件）審理在案
    ，並經鈞院准予訴訟告知第三人羅立德應有部分之抵押權人
    即相對人皇統科技公司，目前該相對人公司並無任何董事得
    以行使董事長或董事長之職權，未能於上開分割共有物事件
    為適當之主張，以致相對人公司有受損害之虞，又乙○○原
    為相對人之法定代理人，亦為相對人之股東，對於公司業務
    知之最稔，爰依公司法第208 條之1 規定選任臨時管理人代
    行職權等情。
二、按董事會不為或不能行使職權，致公司有受損害之虞時，法
    院因利害關係人或檢察官之聲請，得選任一人以上之臨時管
    理人，代行董事長及董事會之職權。但不得為不利於公司之
    行為。又公司法第208 條之1 所定選任臨時管理人事件，由
    利害關係人或檢察官向法院聲請，非訟事件法第183 條1 項
    分別定有明文。又公司法第208 條之1 第1 項係於民國90年
    11月12日增訂，其立法理由為：按公司因董事死亡、辭職或
    當然解任，致董事會無法召開行使職權；或董事全體或大部
    分均遭法院假處分不能行使職權，甚或未遭假處分之剩餘董
    事消極地不行使職權，致公司業務停頓，影響股東權益及國
    內經濟秩序，增訂本條，俾符實際。可見選任臨時管理人係
    為保障公司不因董事不為或不能行使職權，或全部董事均無
    法行使職權有遭受損害之虞而設，自應以維護公司利益，避
    免公司業務停頓為主要考量。又此項臨時管理人之選任既影
    響股東權益及國家經濟秩序，法院應就選任之必要性、選任
    人選之經營能力及維護公司業務正常運作等事項，審慎斟酌
    ，以公司之最佳利益為考量予以決定。本件經查：
    (一)聲請人主張：相對人皇統科技公司之董監事皆已因任期屆
      至而當然解任，且至今尚未為董監事之改選，已無董事可
      行使職權，對外代表相對人皇統科技公司執行職務之情，
      並提出台北市政府99年2 月12日核發之皇統科技公司變更
      登記表在卷可稽，聲請人此部分之主張堪信為真實。
    (二)按共有人自共有物分割之效力發生時起，取得分得部分之
      所有權。應有部分有抵押權或質權者，其權利不因共有物
      之分割而受影響。但有下列情形之一者，其權利移存於抵
      押人或出質人所分得之部分：1.權利人同意分割。2.權利
      人已參加共有物分割訴訟。3.權利人經共有人告知訴訟而
      未參加。民法第第824 之1 條定有明文。本件聲請人與第
      三人羅立德等7 人間分割共有物事件，經本院桃園簡易庭
      98年度桃簡字第852 號審理在案，並准予訴訟告知第三人
      羅立德應有部分之抵押權人即相對人皇統科技公司，經本
      院依職權調閱本院98年度桃簡字第852 號分割共有物事件
      卷證，查核無誤。
    (三)承上所述，本件相對人受訴訟告知，但目前該相對人公司
      並無任何董事得以行使董事長或董事長之職權，未能於上
      開分割共有物事件為適當之主張，故本件應審酌為「相對
      人是否因未為適當之主張，致相對人公司有受損害之虞」
      ？本院認並未生損害之虞，理由如下：
      1.如上所述，公司法第208 條之1 第1 項之立法理由為：
        按公司因董事死亡、辭職或當然解任，致董事會無法召
        開行使職權；或董事全體或大部分均遭法院假處分不能
        行使職權，甚或未遭假處分之剩餘董事消極地不行使職
        權，致公司業務停頓，影響股東權益及國內經濟秩序，
        增訂本條，俾符實際。可見選任臨時管理人係為保障公
        司不因董事不為或不能行使職權，或全部董事均無法行
        使職權有遭受損害之虞而設，自應以維護公司利益，避
        免公司業務停頓為主要考量。本件相對人受訴訟告知後
        之參加訴訟行為，與公司業務尚屬有間，自無選任臨時
        管理人之必要。
      2.按受告知人不為參加或參加逾時者，視為得參加時已參
        加訴訟；參加人對其所輔助之當事人，不得主張本訴訟
        之不當。民事訴訟法第67條、第63條定有明文。本件相
        對人就系爭分割共有物事件之當事人羅立德所有之系爭
        土地有第3 、4 順位最高限額560 萬元之抵押權，其前
        之第1 、2 順位最高限額抵押權所擔保之債權最高限額
        共1,440 萬元（第1 順位為1,200 萬元、第2 順位為
        240 萬元），而羅立德所有系爭土地之應有部分98年1
        月之土地公告價值為66,043,440元（1,917,081 ㎡×13
        ÷240 ×636 元），遠逾所設定之最高限額抵押權擔保
        債權1,800 萬（1,440+560 ，餘詳參系爭分割共有物事
        件卷土地登記謄本），而羅立德所有之系爭土地縱如聲
        請人（即系爭分割共有物事件之原告）所提出之分割方
        案分得之土地價值仍有44,106,799元（參見系爭分割共
        有物事件卷所附98年11月17日LCL0000000號列科不動產
        估價師事務所函附之估價報告書），亦遠逾前揭最高限
        額抵押權所擔保之1,800 萬元抵押債權，是相對人若未
        參加訴訟，對其公司並無受損害之虞，況羅立德就系爭
        分割共有物事件亦已委任律師為訴訟行為，並就聲請人
        所提出之分割方案為反對之意思表示（參見系爭分割共
        有物事件卷），依常情，羅立德就系爭分割共有物事件
        應不會有不利於己之處分，益見本件並無致相對人公司
        受損害之虞，是本件應無選任臨時管理人之必要。
三、綜上所述，本件相對人公司就系爭分割共有物事件縱未參加
    訴訟不生有受損害之虞，是本件聲請人之聲請為無理由，應
    予駁回。
四、依非訟事件法第21條第2項，民事訴訟法第78條、第95條之
    規定，裁定如主文。
中    華    民    國    99    年    2     月    26    日
                  民事第一庭    法  官  吳爭奇
上列正本證明與原本無異。
如不服本裁定應於送達後10日內向本院提出抗告狀，並應繳納抗
告費新台幣1,000 元。
中    華    民    國    99    年    3     月     1    日
                                書記官  黃瓊儀

司法院資訊處製作；財團法人民間司法改革基金會備份。
